【裁判字號】    99,易,388
【裁判日期】    990709
【裁判案由】    家暴傷害
【裁判全文】
臺灣屏東地方法院刑事判決               99年度易字第388號
公  訴  人  臺灣屏東地方法院檢察署檢察官
被      告  甲○○
上列被告因違反家庭暴力防治法等案件，經檢察官提起公訴（99
年度偵字第3842號），本院判決如下：
    主  文
甲○○犯違反保護令罪，處拘役肆拾日，如易科罰金，以新臺幣
壹仟元折算壹日。
被訴於民國玖拾捌年拾月伍日傷害部分不受理。
被訴於民國玖拾玖年壹月肆日傷害部分不受理。
    事  實
一、甲○○前因於民國99年1 月4 日，在屏東縣枋寮鄉○○路44
    巷5 號住處，毆打其妻乙○○○之家庭暴力行為，經本院於
    99 年1月27日以99年度暫家護字第14號核發民事暫時保護令
    （原裁定誤繕為民事通常保護令），裁定其不得對乙○○○
    實施身體或精神上不法侵害之行為，亦不得直接或間接對於
    乙○○○為騷擾行為。甲○○於99年2 月6 日，經警方執行
    上開保護令、告知保護令執行內容，並在屏東縣政府警察局
    枋寮分局保護令執行紀錄表上簽名，而知悉該保護令內容。
    詎於99年2 月24日晚上9 時10分許，在上址住處，因故與乙
    ○○○發生爭執，竟明知上開民事暫時保護令尚屬有效，猶
    基於違反保護令及恐嚇之犯意，先後以持乙○○○所有行動
    電話充電器電線及徒手環繞之方式，勒縛乙○○○頸部，使
    該電線因乙○○○掙脫拉扯而斷裂不堪使用；又強拉其內衣
    ，導致該內衣損壞而不堪使用；乙○○○亦因林光華上述行
    為受有左手腕皮膚出血及背部擦傷等傷害（傷害、毀損部分
    均經撤回告訴，詳後述），林光華復對乙○○○恫稱：「讓
    我生氣起來我就把你殺掉，讓你沒辦法回越南」等加害生命
    之事，恐嚇乙○○○，使心生畏懼，致生危害於安全，而以
    前揭方式對乙○○○實施家庭暴力及騷擾行為，違反本院所
    核發之上開保護令。
二、案經屏東縣政府警察局枋寮分局報告臺灣屏東地方法院檢察
    署檢察官偵查後聲請簡易判決處刑。
    理  由
一、證據能力部分：
    本判決所引用之後述證據資料，其中傳聞證據部分，縱無刑
    事訴訟法第159 條之1 至第159 條之4 或其他規定之傳聞證
    據例外情形，亦因檢察官、被告或同意可作為證據使用，或
    未聲明異議，依刑事訴訟法第159 條之5 第1 項、第2 項之
    規定，本院審酌該證據作成之情況，認為適當，應得作為證
    據。
二、訊據被告甲○○固坦承於99年2 月24日與乙○○○發生爭執
    ，並有肢體衝突，惟否認有何傷害、恐嚇、違反保護令之犯
    行，辯稱：因乙○○○持物品丟擲伊，伊僅係以手防衛，未
    出言恫嚇，亦不知乙○○○所有行動電話充電器電線及內衣
    如何損壞云云。經查：
（一）上開犯罪事實，業據證人乙○○○於警詢及本院審理時證
      述：被告於99年2 月24日晚上9 時10分許返回住處時，便
      多加數落，伊為避免爭吵，乃逕自上樓，之後被告突然進
      入房間，拉扯伊衣服，又持伊所有行動電話充電器勒伊頸
      部，導致無法呼吸，伊便用力將電線扯斷，被告又以右手
      勒伊頸部，接著扯斷伊內衣後方扣環，使伊手、背部受傷
      ，並於伊欲下樓騎乘機車向警方報案時，隨後跟上，對伊
      恐嚇以：「要是讓我生氣起來我就把妳殺掉，讓妳沒辦法
      回越南」等語，伊聽聞後甚為害怕，立刻騎乘機車前往報
      案等語明確（見警卷二第8 頁、本院卷第17頁），並有本
      院99年度暫家護字第14號民事暫時保護令、屏東縣政府警
      察局屏東分局處理家庭暴力案件調查紀錄表、屏東縣政府
      警察局枋寮分局保護令執行紀錄表、照片等資料附卷可參
      （見警卷二第10、13至24頁）。
（二）核諸證人乙○○○迭次於警詢及本院審理中之證詞，互核
      相符，並無矛盾或與常情不符之瑕疵可指，且關於與被告
      發生爭執期間，遭被告勒縛頸部、拉扯內衣及恐嚇等被害
      時序之證詞內容，前後均述一致，倘非親身經歷，當難以
      於接受警方調查後，經過4 月餘，於本院審理期日作證時
      ，仍能就事件細節為相同之陳述。參以乙○○○係於99年
      2 月24日晚上9 時40分許，前往屏東縣政府警察局枋寮分
      局枋寮派出所報案製作調查筆錄，距離所述遭被告實施家
      庭暴力及騷擾行為後不久；而其當時確實受有左手腕皮膚
      出血及背部擦傷等傷害，有其受傷照片在卷足憑（見警卷
      二第19、21至23頁），觀之上開照片可知其所受前揭傷害
      均在皮膚表層，傷勢尚屬輕微，甚易因時間經過而回復；
      被告既於本院審理時坦承：於99年2 月24日乙○○○前往
      報案之不久前，曾與之發生口角及肢體衝突等語（參本院
      卷第10頁背面、第19頁），足認乙○○○所受上開傷害係
      於乙○○○報案前不久由被告所造成。
（三）再者，一般內衣單純勾到他物，如未經強力拉扯，應不致
      勾到物品之該環扣斷裂脫落，更鮮見整排扣環均斷裂脫落
      之損壞情狀；反觀乙○○○所有內衣之扣環係整排斷裂脫
      落，此有上開物品損壞之照片附卷可憑（見警卷二第20頁
      ），苟非被告蓄意強力拉扯該內衣，當不會如此，由是益
      見證人乙○○○之證詞，應屬可信。又行動電話充電器對
      於使用行動電話者而言，屬日常生活中經常使用之物，倘
      有損壞，實屬不便；是以，如係證人乙○○○欲設詞搆陷
      被告，實無由不選擇損毀其他放置不用、價值較低之物品
      即可，反扯斷日常生活需用之行動電話充電器，造成自己
      不便；足徵證人乙○○○證述：係因被告持行動電話充電
      器電線勒縛伊頸部，導致呼吸困難，而迫使伊必須扯斷電
      線脫困等情屬實。復以被告身高為168 公分、乙○○○身
      高則為152 公分，此據證人乙○○○及被告各於本院審理
      中陳述在案（參本院卷第17頁背面、第19頁背面），顯然
      被告具有身高以及男性之於女性而言，一般較具有氣力等
      優勢；則雙方縱有爭執、肢體衝突，被告要可迴避或選擇
      較輕微之損害行為；然其竟拉扯乙○○○內衣、以行動電
      話充電器之電線及徒手勒縛乙○○○頸部，此舉顯屬主動
      、積極之攻擊，洵難認係基於防衛意思為之。
（四）參以被告於警詢、偵查及本院審理中供述：因乙○○○未
      事先通知，便將孩子帶至越南乙事，於98年10月6 日與乙
      ○○○發生口角；復於99年1 月4 日，因管教子女問題，
      雙方再度產生爭執，伊以手毆打乙○○○臉部；自98年9
      月15日迄今，乙○○○均未履行夫妻同居之義務。如夫妻
      間以手打臉，會構成毆打、傷害、家庭暴力行為，伊無話
      可說，此由法官認定。於99年2 月24日晚上9 時10分許，
      雙方又因乙○○○未經告知，便將女兒帶返越南之事而有
      爭吵，乙○○○尚表示要伊自行前往越南將女兒帶回，甚
      且稱如伊至越南，亦未必能帶回女兒，因乙○○○以行動
      電話充電器及小孩玩具丟擲伊，伊出於防衛而有動手，當
      時雖然生氣，然認為乙○○○係欲陷害伊違反保護令，故
      想忍耐，期間曾要乙○○○勿再吵鬧，見乙○○○騎乘機
      車外出，伊便跟出去，乙○○○乃直接前往報警，目前與
      乙○○○感情不睦等語（見警卷一第4 至6 頁、警卷二第
      3 至4 頁、偵卷第6 頁、本院卷第10至11頁兩造不爭執之
      事項一、本院卷第19頁）。足見被告不僅觀念偏差，逕認
      夫妻間之暴力傷害未必構成犯罪；又於本案發生前，早因
      子女教養問題，數次與乙○○○發生爭執，亦對乙○○○
      擅將女兒帶往越南之舉甚為不滿；是於99年6 月24日上午
      9 時10分許，雙方既因相同事由發生口角，甚已產生肢體
      衝突，被告更於乙○○○欲騎乘機車外出報案之際，追躡
      至住處外，顯然其並無憚於本院民事暫時保護令而有隱忍
      之意。矧被告與乙○○○目前相處固然不睦，然設若乙○
      ○○意在設計被告違反保護令，當會本於初衷堅持告訴，
      而不會反於本院審理時表示願意撤回前對被告提出傷害及
      毀損等罪之告訴，由是足認證人乙○○○指陳被告追出住
      處，以加害生命之事恐嚇乙節，應非子虛。
（五）被告固以前揭情詞置辯，然觀之其於本院審理期間，就於
      98年2 月24日晚上有無與乙○○○發生拉扯乙事，先後所
      述不一（參本院卷第10頁背面、第16頁）；另其於偵查中
      稱：乙○○○所有內衣係因其自己勾到物品而破損云云（
      見偵卷一第6 頁），於本院準備程序進行時則推稱：不知
      乙○○○所有內衣為何損壞云云（參本院卷第10頁背面）
      ，亦見其關於乙○○○所有內衣損壞之原因，前後供詞存
      有矛盾；凡此，均可徵其辯詞能否採信，饒堪研求。又一
      般持行動電話充電器毆打或丟擲他人之情形，如非對方主
      動反擊，殊難想像該行動電話充電器可能反彈，甚且反彈
      之力道足使該行動電話充電器之電線反向勒縛自己頸部，
      而電線更因此斷裂；顯然被告於偵查中辯稱：乙○○○所
      有行動電話充電器損壞係因乙○○○持行動電話充電器毆
      打伊未果，反而勒住自己脖子云云（見偵卷一第6 頁），
      容屬無稽。
（六）綜上所述，被告所辯，均無可取，本件事證已臻明確，其
      犯行堪以認定。
三、核被告所為，係犯家庭暴力防治法第61條第1 款、第2 款之
    違反保護令罪及刑法305 條之恐嚇危害安全罪。按家庭暴力
    防治法所稱之家庭暴力，係指家庭成員間實施身體或精神上
    不法侵害之行為；而所稱家庭暴力罪，係指家庭成員間故意
    實施家庭暴力行為而成立其他法律所規定之犯罪；又所稱騷
    擾者，則係指任何打擾、警告、嘲弄或辱罵他人之言語、動
    作或製造使人心生畏怖情境之行為，家庭暴力防治法第2 條
    第1 款、第2 款、第3 款分別定有明文。被告為乙○○○之
    配偶乙節，業據被告及證人乙○○○分別於警詢中陳述明確
    （見警卷一第4 、11頁），其恐嚇乙○○○之行為，係犯刑
    法第305 條之恐嚇危害安全罪，且屬於對家庭成員間實施精
    神上不法侵害之行為，自該當家庭暴力防治法所稱之家庭暴
    力罪。惟因家庭暴力防治法對於家庭暴力罪並無科處刑罰之
    規定，是以，仍應依刑法恐嚇危害安全罪之規定，予以論罪
    科刑。被告以傷害、毀損及恐嚇等行為，對乙○○○實施身
    體、精神上不法侵害之行為及騷擾，而違反民事暫時保護令
    ，係基於單一之決意接續進行，各行為係於密切接近之時、
    地實施，應合為一行為予以評價，始為合理。另因法院依家
    庭暴力防治法第14條第1 項第1 款、第2 款、第16條第3 項
    規定所核發之民事暫時保護令，其內數款命令，均屬一保護
    令之內容，被告如同時違反同一保護令所列數款規定，僅成
    立一違反保護令罪。被告以一行為，同時觸犯上開2 罪，為
    想像競合犯，應依刑法第55條規定，從一重之違反保護令罪
    處斷。爰審酌人際相處理應和睦，夫妻間尤然，被告明知乙
    ○○○為其配偶，且前業因不滿乙○○○外出工作即藉故施
    暴，以手掐乙○○○頸部，又徒手攻擊頭部要害等情（見本
    院99年度暫家護字第14號民事暫時保護令記載），經本院核
    發保護令，竟又因細故，漠視法院核發之保護令，輒對乙○
    ○○施以家庭暴力及騷擾，方式更包含以行動電話充電器電
    線勒縛頸部之危險行為，且係以加害生命之事恫嚇乙○○○
    ，違反保護令之情節非輕，顯具惡性，且犯罪後矢口否認犯
    行，態度非佳，難認存有悔意；惟考量渠無因案經判處罪刑
    之前科，有臺灣高等法院被告前案紀錄表在卷可證，素行應
    可，及其家庭暴力雖造成乙○○○身體之傷害，然傷勢猶非
    嚴重等一切情狀，量處如主文所示之刑，並諭知易科罰金之
    折算標準。
四、不受理及不另為不受理判決之部分：
（一）公訴意旨另以：被告甲○○尚於98年10月5 日晚上9 時許
      、99年1 月4 日晚上8 時許，在其住處，因細故與告訴人
      乙○○○發生口角，竟基於傷害他人身體之犯意，持木製
      搔癢器敲擊、徒手毆打告訴人，致受有頭頂部血腫、右手
      疼痛及擦傷、兩側臉頰紅腫、鼻子紅腫、頸部瘀傷、右手
      背腫痛、右手尾指擦傷等傷害；又於99年2 月24日晚上9
      時10分許，在同上住處，徒手、以行動電話充電器電線勒
      縛告訴人頸部，並強拉告訴人內衣，使告訴人受有左手腕
      及背部擦傷之傷害，亦導致上開內衣、行動電話充電器損
      壞不堪使用，因認被告先後於98年10月5 日晚上9 時許、
      99 年1月4 日晚上8 時許、99年2 月24日晚上9 時10分許
      ，3 次涉有刑法第277 條第1 項傷害罪嫌；於99年2 月24
      日晚上9 時10分許，尚涉有刑法第354 條毀損罪嫌。
（二）按告訴乃論之罪，告訴人於第一審辯論終結前，得撤回其
      告訴；又告訴經撤回者，法院應諭知不受理之判決，刑事
      訴訟法第238 條第1 項、第303 條第3 款分別定有明文。
      查本件被告傷害、毀損等案件，經檢察官提起公訴，認被
      告係犯刑法第277 條第1 項之傷害及同法第354 條毀損等
      罪。依同法第287 條前段、第357 條規定，須告訴乃論。
      茲告訴人乙○○○業於本院審理時撤回對被告3 次傷害罪
      及1 次毀損罪之告訴（參本院卷第16頁），揆諸前開法條
      規定，就被告被訴先後於98年10月5 日、於99年1 月4 日
      所犯傷害罪共2 罪部分，均各諭知不受理之判決，另關於
      被告於99年2 月24日犯傷害及毀損等罪部分，原應併為不
      受理之宣告，惟檢察官認此部分與前揭論罪科刑部分，具
      有想像競合犯之裁判上一罪關係，爰不另為不受理之諭知
      ，附此敘明。
據上論斷，應依刑事訴訟法第299 條第1 項前段、第303 條第3
款，家庭暴力防治法第61條第1 款、第2 款，刑法第11條前段、
第305 條、第55條、第41條第1 項前段、刑法施行法第1 條之1
，判決如主文。
本案經檢察官潘國威到庭執行職務。
中    華    民    國    99    年    7     月    9     日
                  刑事第三庭    法  官  戴韻玲
以上正本證明與原本無異。
如不服本判決應於收受本判決後10日內向本院提出上訴書狀，並
應敘述具體理由，如未敘述上訴理由者，應於上訴期間屆滿後20
日內補提理由書狀於本院（均須按他造當事人之人數附繕本）「
切勿逕送上級法院」。
中    華    民    國    99    年    7     月    9     日
                                書記官  張語恬
附錄法條
家庭暴力防治法第61條
違反法院依第 14 條第 1 項、第 16 條第 3 項所為之下列裁定
者，為本法所稱違反保護令罪，處 3 年以下有期徒刑、拘役或
科或併科新臺幣 10 萬元以下罰金：
一、禁止實施家庭暴力。
二、禁止騷擾、接觸、跟蹤、通話、通信或其他非必要之聯絡行
    為。
三、遷出住居所。
四、遠離住居所、工作場所、學校或其他特定場所。
五、完成加害人處遇計畫。
刑法第305 條
中華民國刑法第305條
（恐嚇危害安全罪）
以加害生命、身體、自由、名譽、財產之事，恐嚇他人致生危害
於安全者，處2 年以下有期徒刑、拘役或3 百元以下罰金。

司法院資訊處製作；財團法人民間司法改革基金會備份。
